臺灣屏東地方法院民事判決
110年度屏簡字第586號
原      告  財團法人汽車交通事故特別補償基金


法定代理人  蕭翠玲  

訴訟代理人  張蕙纓  
被      告  吳〇〇    

兼上一人
法定代理人  林〇〇    年籍資料住址詳附表
上列當事人間請求損害賠償事件，本院於民國111 年2月15日
言詞辯論終結，判決如下：
    主      文
一、被告應連帶給付原告新臺幣（下同）2,130,345 元，及自民
    國111年1月10日起至清償日止，按週年利率百分之5計算之
    利息。
二、訴訟費用確定為22,186元由被告連帶負擔。
三、本判決得假執行，被告如各預以2,130,345 元為原告供擔保
    得免為假執行。
    事實及理由
一、本件被告未於言詞辯論期日到場，核無民事訴訟法第386 條
    各款所列情形，爰依原告之聲請，由其一造辯論而為判決，
    合先敘明。
二、原告主張：被告吳〇〇為未成年人，被告兼法定代理人林〇〇為
    其母親，吳〇〇於民國109 年1月13 日上午9 時30分許，無考
    領重型機車駕駛執照卻駕駛車牌號碼000-000號普通重型機
    車（下稱肇事機車）行經屏東縣鹽埔鄉德協路段由北往南直
    行到同路口，適被害人林葉貴英駕駛車牌號碼000-000號普
    通重型機車（下稱被害機車）由德協路段南往東左轉無名巷
    道，行抵該處因閃避不及，肇事機車車前頭衝撞被害機車右
    側車身，致林葉貴英人車倒地，受有頭部外傷、左腿脛骨股
    下支骨折合併腔室症候群，後續治療時併發其器官損傷，導
    致急性呼吸衰竭、肺炎，而於109年4月28日死亡。可認林葉
    貴英死結果與車禍事故有相當因果關係，而原告已經依據汽
    車強制責任責任保險法第40條規定給付被害人家屬新臺幣（
    下同）2,130,345 元，包含傷害醫療130,345元及死亡補償
    金200萬元，而此金額包含醫療費用85,786元、住院期間膳
    食費用13,860元（180元77日），住院期間核定每日180元
    膳食雜費，門診交通費8,995元，看護費用109年1月13日到4
    月20日共計107日，每日按全日看護2,400元計算之，共計25
    6,800元，另外喪葬費用依據一般社會喪葬習俗按30萬元計
    算之，又被害人死亡其本人死亡前遭受車禍之傷勢折磨痛苦
    萬分，最終無法痊癒而死亡，自可以請求50萬元之精神慰撫
    金，被害人之子女林長清、林美秋喪失母親均深感痛苦，均
    得請求精神慰撫金各100萬元，合計為3,165,441元（85,786
    ＋8,995＋13,860＋256,800＋300,000＋500,000＋2,000,000＝3,16
    5,441元），原告已經支付2,130,345 元，故在給付範圍已
    經依法取得代位求償權利，故依據民法第184條第1項前段、
    第2項、187條第1項、191之2條、強制汽車責任保險法第42
    條第2項請求被告連帶賠償之等情，並聲明：如主文第1項所
    示。
三、被告則未於言詞辯論期日到場，亦未提出書狀作何聲明或陳
    述。
四、本院之判斷：
㈠、本件有關之交通安全規則：
 1、按汽車行駛時，駕駛人應注意車前狀況及兩車並行之間隔，
    並隨時採取必要之安全措施，不得在道路上蛇行，或以其他
    危險方式駕車。道路交通安全規則第94條第3項有明文；
 2、道路交通安全規則第99條第2項規定：
    機車行駛至交岔路口，其轉彎，應依標誌或標線之規定行  
    駛；無標誌或標線者，應依第102條及下列規定行駛：
    一、內側車道設有禁行機車標誌或標線者，應依兩段方式進
    行左轉，不得由內側或其他車道左轉。
    二、在三快車道以上單行道道路，行駛於右側車道或慢車道
    者，應以兩段方式進行左轉彎；行駛於左側車道或慢車道者
    ，應以兩段方式進行右轉彎。
 3、道路交通安全規則第102條第1項第2款、第7款分別設有規  
    定：
    汽車行駛至交岔路口，其行進、轉彎，應依下列規定：
    二、行至無號誌或號誌故障而無交通指揮人員指揮之交岔路
    口，支線道車應暫停讓幹線道車先行。未設標誌、標線或號
    誌劃分幹、支線道者，少線道車應暫停讓多線道車先行；車
    道數相同時，轉彎車應暫停讓直行車先行；同為直行車或轉
    彎車者，左方車應暫停讓右方車先行。但在交通壅塞時，應
    於停止線前暫停與他方雙向車輛互為禮讓，交互輪流行駛。
    七、轉彎車應讓直行車先行。
　㈡次按不法侵害他人致死者，對於支出醫療及增加生活上需要
    之費用或殯葬費之人，亦應負損害賠償責任；不法侵害他人
    之身體或健康者，對於被害人因此喪失或減少勞動能力或增
    加生活上之需要時，應負損害賠償責任任。不法侵害他人之
    身體、健康者，被害人雖非財產上之損害，亦得請求賠償相
    當之金額，不法侵害他人致死者，被害人之父、母、子、女
    及配偶，雖非財產上之損害，亦得請求賠償相當之金額，民
    法第192條第1項、第193 條第1 項、第195 條第1 項前段、
    第194條各定有明文。又汽車交通事故發生時，請求權人因
    事故汽車全部或部分為無須訂立本保險契約之汽車，未能依
    本法規定向保險人請求保險給付者，得於本法規定之保險金
    額範圍內，向特別補償基金請求補償。特別補償基金於給付
    補償金額後，得代位行使請求權人對於損害賠償義務人之請
    求權。但其所得請求之數額，以補償金額為限。強制汽車責
    任保險法第40條第1 項第4 款、第42條第2項亦有明文。
㈡、經查，原告主張之事實，業據其提出診斷證明書、諮詢意見
    書、核付明細、醫療費用收據、看護證明、交通費用證明書
    、交通費折算證明、屏東縣警察局道路交通事故當事人登記
    聯單、機車加保資料查詢、受害人繼承系統表、補償金理算
    書、汽車交通事故特別補償金金收據暨行使代位權告知書、
    永豐銀行付款交易處理狀態查詢等件為證（見本院卷第9至4
    1頁），並有屏東縣政府警察局里港分局檢送本院之交通事
    故卷宗附卷足稽（見本院卷第50至63 頁）。其中關於被害
    人林葉貴英109年1月13日車禍受傷受有頭部外傷、左腿脛骨
    股下支骨折合併腔室症候群，後續治療時併發其器官損傷，
    導致急性呼吸衰竭、肺炎，而於同年4月28日死亡，林葉貴
    英死亡結果與本件車禍事故有相當因果關係一節，亦有原告
    諮詢意見書記載鑑定意見略以：因被害人之單純性脛、腓股
    骨折應可痊癒，但被害人為88歲老妪，在同樣情況與條件下
    ，此類骨折導致行動及行為能力障礙，極易併其他器官損傷
    ，導致傷者致死機率相當高，故較無法認定車禍與死亡之間
    無因果關係，或無相當因果關係之可能，及車禍與死亡較傾
    向於有因果關係等語，有前揭諮詢意見書可參（本院卷第15
    頁）；被告對於原告主張之事實，經合法通知未於言詞辯論
    期日到場，亦未提出準備書狀加以爭執，依民事訴訟法第28
    0 條第3項前段準用同條第1 項前段規定，應視同自認，則
    原告主張之事實，自堪信為實在。原告主張被告應依民法第
    184 條第1 、2項、第193條第1 項及第194條、第195 條第1
     項前段規定，對林葉貴英之受傷及死亡結果負侵權行為損
    害賠償責任，自屬有據。是原告既已補償林葉貴英車禍事故
    之傷害醫療費用、膳食雜費、看護費用、門診交通費用、喪
    葬費、精神慰撫金，關於被害人之本人及其死亡後之子女或
    者其支出喪葬費等人均可請求賠償之，而原告所列以下項目
    有醫療費用85,786元，門診交通費8,995元、住院膳食雜費1
    3,860元、住院看護費256,800元、均是住院期間增加額外必
    要支出，故依法得請求加害人賠償之，另外被害人自己受傷
    之傷勢重大，其得請求被害人賠償精神慰撫金，縱使其已死
    亡，依法其賠償請求權可由繼承人求償行使，本院斟酌其傷
    勢認為原告主張50萬元核屬適當，又關於被害人死亡可求償
    之項目包含為其支出喪葬費用之人及子女之精神慰撫金各10
    0萬元並未過高而屬適當，從而以下原告主張加害人應賠償
    以下項目有醫療費用85,786元，門診交通費8,995元、住院
    膳食雜費13,860元、住院看護費256,800元、喪葬費300,000
    元、被害人本人之精神慰撫金500,000元、被害人子女精神
    慰撫金各100萬元2人共2,000,000元共計3,165,441元，惟因
    被害人違規左轉亦為造成車禍事故之過失原因，本院審酌其
    過失比例應為30％，故於上述過失比例比例範圍酌減賠償金
    額，故酌減後之賠償金額應為2,215,808元，原告請求被告
    賠償之2,130,345 元並未超過上述賠償範圍，則其依強制汽
    車責任保險法第42條第2 項規定，請求被告吳〇〇給付其上述
    2,130,345 元，及自起訴狀繕本送達翌日（即111年1 月10
    日）起至清償日止，按週年利率百分之5 計算之利息，即為
    有理由，應予准許。被告兼法定代理人林〇〇對其子無駕駛執
    照卻放任其騎車肇事，其法定代理人難辭其咎而應負連帶賠
    償責任，從而原告訴請被告連帶給付其2,130,345 元，及自
    起訴狀繕本送達翌日（即111年1 月10日）起至清償日止，
    按週年利率百分之5 計算之利息，即為有理由，應予准許。
五、本件係就民事訴訟法第427條適用簡易程序所為被告敗訴之
    判決，依同法第389條規定，應依職權宣告假執行，並依同
    法第436條第2項準用第392條第2項規定，職權宣告被告於預
    供擔保後，得免為假執行。另確定本件訴訟費用額22,186元
    由被告連帶負擔。
六、訴訟費用負擔之依據︰民事訴訟法第78條、第85條第2項。
中　　華　　民　　國　　111 　年　　3 　　月　　1 　　日
                 屏東簡易庭        法　官 潘  快
正本係照原本作成。
如不服本判決，應於送達後廿日內，向本院提出上訴狀並表明上
訴理由，如於本判決宣示後送達前提起上訴者，應於判決送達後
廿日內補提上訴理由書（須附繕本）。如委任律師提起上訴者，
應一併繳納上訴審裁判費。
中　　華　　民　　國　　111 　年　　3 　　月　　1 　　日
                                  書記官　鍾嘉芸